【裁判字號】    99,聲再,160
【裁判日期】    990729
【裁判案由】    聲請再審
【裁判全文】
臺灣高等法院臺中分院刑事裁定         99年度聲再字第160號
再審聲請人
即受判決人  甲○○
選任辯護人  黃仕勳律師
上列聲請人因貪污治罪條例等案件，對於本院97年度重上更(二
)字第29號，中華民國98年6月30日第二審確定判決(臺灣臺中地
方法院85年度訴字第1316號；起訴案號：臺灣臺中地方法院檢察
署84年度偵字第18474、18517、18811號，85年度偵字第746、
1077、3455、5681、8866、8868號)，聲請再審，本院裁定如下
：
    主  文
再審之聲請駁回。
    理  由
一、本件再審聲請人即受判決人(下稱聲請人)甲○○聲請再審意
    旨係以：
(一)更二審判決認定聲請人甲○○犯行主要憑證之一，即「李玉
    明」在調查站、偵查時所為將賄款交給甲○○之陳述。然李
    玉明及其助理陳志宏於最高法院駁回聲請人之上訴，致判決
    有期徒刑12年確定後，深感對聲請人太不公平，因而李玉明
    與陳志宏親寫自白書，證明判決書所認定送予聲請人甲○○
    之賄款，係全額以信封袋裝妥親交給警備隊長施學得收受，
    從未交付給聲請人甲○○，2人並在自白書蓋上指紋以示負
    責。準此，顯然可證明聲請人甲○○確實未從李玉明處收受
    任何賄款，而應受無罪判決。
(二)證人李玉明與陳志宏既已親立自白書，堅定表示所有致送給
    臺中市警局第五分局警備隊的賄款，全是交給警備隊隊長施
    學得而非聲請人甲○○，更一審卻採信施學得之辯解，將其
    改判無罪，聲請人亦始終否認收受賄款，仍遭判重刑，如此
    實際收受賄款者獲判無罪確定，而經證明未收賄款(未與施
    學得朋分)之聲請人竟受重刑確定，豈符司法正義？益徵本
    件確有再審之必要，爰依刑事訴訟法第420條第1項第6款之
    規定，提出再審等語。
二、按有罪之判決確定後，因發現確實之新證據，足認受有罪判
    決之人應受無罪、免訴、免刑或輕於原判決所認罪名之判決
    者，為受判決人之利益，得聲請再審，刑事訴訟法第420條
    第1項第6款定有明文。所謂「發現確實新證據」，必該證據
    係於判決確定前因未經發現不及調查斟酌，至其後始行發現
    者而言。若證據於判決前已經當事人提出或聲請調查，經原
    法院捨棄不採者，即非該條所謂發現之新證據，不得據為聲
    請再審之原因(參照最高法院77年度臺上字第55號判決要旨)
    。次按所謂發現確實之新證據，係指就新證據之本身形式上
    觀察，毋須經調查程序，顯然可認為足以動搖原確定之判決
    者而言(參照最高法院40年度台抗字第2號判例要旨)。且刑
    事訴訟法第420條第1項第6款所謂發現確實之新證據，係指
    該證據於事實審法院判決前已經存在，為法院、當事人所不
    知，不及調查斟酌，至其後始行發現，且就證據本身形式上
    觀察，固不以絕對不須經過調查程序為條件，但必須顯然可
    認為足以動搖原有罪確定判決，而為受判決人無罪、免訴、
    免刑或輕於原判決所認罪名之判決者為限。故受理聲請再審
    之最後事實審法院，應就聲請再審理由之所謂「新證據」，
    是否具備事實審判決前已經存在，為法院、當事人所不知，
    事後方行發現之「嶄新性」，及顯然可認足以動搖原有罪確
    定判決，應為無罪、免訴、免刑或輕於原判決罪名之「顯然
    性」二要件，加以審查，為判斷應否准予開始再審之準據(
    參照最高法院41年台抗字第1號判例、85年度台抗字第308號
    裁定、93年度台抗字第98號裁定要旨)。
三、經查：
(一)本件原確定判決認定聲請人甲○○犯有違反貪污治罪條例罪
    ，已於原確定判決事實及理由中詳為認定及說明，對於聲請
    人於判決確定前否認犯罪之答辯及部分證人所為有利於聲請
    人之證述，亦敘明不採之理由，並就聲請人聲請調查證據何
    以無調查之必要，已依職權為證據之取捨、認定，且於判決
    理由欄中詳為論述。聲請人上開聲請意旨置本院原確定判決
    明白之論斷於不顧，仍持原判決已說明理由而捨棄不採之陳
    詞辯解，再為爭執，已難謂符合聲請再審之理由。
(二)至聲請人雖提出李玉明及陳志宏所為之自白書為新證據，然
    原確定判決業已依據李玉明於調查站、偵查之供述，聲請人
    與李玉明之電話對話錄音譯文及所扣得之筆記簿等資料作為
    證據方法予以調查，並已敘明何以採其不利聲請人之證言為
    聲請人有罪之依據，而不採信李玉明嗣後於審理中翻異前詞
    所稱：「筆記簿係伊應付店家或太太而隨意亂記；伊偵查中
    之自白係故意誣陷警察，實則未交付賄款予被告甲○○」之
    理由(見原確定判決第253頁)，則聲請人再提出李玉明所為
    之自白書，並不符合事實審判決前已經存在，為法院、當事
    人所不知，事後方行發現之「嶄新性」，及顯然可認足以動
    搖原有罪確定判決，應為無罪、免訴、免刑或輕於原判決罪
    名之「顯然性」二要件。另陳志宏所為之自白書內容，係表
    示其曾於84年6月底起，親眼目睹4次警備隊長施學得到李玉
    明家中拿信封，其曾問李玉明裡面裝什麼東西，李玉明告以
    裝的是給警備隊的賄款等情，則其自白書之內容觀之，陳志
    宏所指稱交付之信封內裝有賄款一節，顯係聽聞李玉明所述
    ，並非親身所目睹。且縱其所述屬實，其證述內容亦與經法
    院確定判決無罪之第五分局警備隊隊長施學得是否應受有罪
    判決有關，而與聲請人是否涉犯上開犯行無涉，並不具備顯
    然可認足以動搖原有罪確定判決罪名之「顯然性」要件甚明
    。
(三)綜上所述，本院認聲請人甲○○所主張聲請再審之事由，與
    刑事訴訟法第420條第1項第6款之規定不符，自難認為有再
    審之理由，自應駁回聲請人之聲請。
據上論結，應依刑事訴訟法第434條第1項，裁定如主文。
中    華    民    國    99    年    7     月    29    日
            刑事第五庭    審判長法  官  趙  春  碧
                                法  官  何  秀  燕
                                法  官  林  宜  民
以上正本證明與原本無異。
如不服本裁定，得於收受送達後5日內向本院提出抗告書狀(須附
繕本)。
                                書記官  吳  雅  菁
中    華    民    國    99    年    7     月    29    日

司法院資訊處製作；財團法人民間司法改革基金會備份。
